臺灣嘉義地方法院民事判決
109年度家繼簡字第13號
原      告  黃幼芩  

訴訟代理人  陳怡婷律師
被      告  黃幼芬  


            黃幼芳  


上列當事人間請求分割遺產事件，本院於一百一十年六月二十二
日言詞辯論終結，判決如下：
    主      文
兩造就附表一所示被繼承人黃淑之遺產，其分割方法如附表一分
配方式所示。
訴訟費用由兩造依附表二所示訴訟費用比例負擔。
    事實及理由
壹、程序方面
    被告黃幼芬、黃幼芳經合法通知，未於言詞辯論期日到場，
    查無民事訴訟法第386條各款所列情形之一，依家事事件法
    第51條準用民事訴訟法第385條第1項前段規定，依原告之聲
    請，由其一造辯論而為判決。 
貳、實體方面
一、原告起訴主張：被繼承人黃淑於民國109年7月14日死亡，遺
    有如附表一所示之遺產（下稱系爭遺產），兩造為被繼承人
    之繼承人，應繼分如附表二所示，另原告為被繼承人代墊支
    出喪葬費用合計新臺幣（下同）251,000元，因兩造無法就
    系爭遺產之分割達成協議，而上開原告代墊之喪葬費用251,
    000元應由系爭遺產支付，是附表一編號1所示存款應先扣除
    原告代墊之251,000元，又附表一編號2之機車，因出廠已逾
    7年，顯逾行政院所頒固定資產耐用年數表所定之機車耐用
    年數3年，可認已無殘值，客觀上無分割由兩造分別共有之
    實益，且被告黃幼芳長年不在國內，倘分割由兩造共有，將
    來管理恐有爭議，爰請求將被繼承人之系爭遺產，依附表一
    之分割方法欄所示方法分割等語。並聲明：如主文第1項所
    示。
二、被告等均未於言詞辯論期日到場，亦未提出書狀作任何聲明
    及陳述。
三、得心證之理由： 
  ㈠原告主張被繼承人黃淑於109年7月14日過世，兩造為被繼承
    人之子女，另無其他繼承人，而被繼承人之遺產範圍如附表
    一所示等情，業據原告提出除戶戶籍謄本、財政部南區國稅
    局遺產稅免稅證明書、郵政存簿儲金簿封面及明細影本、財
    政部南區國稅局遺產稅不計入遺產總額證明書、行照影本、
    繼承系統表、戶籍謄本及戶籍資料、壽山生命禮儀服務契約
    、萬善慈航專案明細影本、嘉雲寶塔塔位繳款單影本、原告
    與被告黃幼芳之電子郵件等件為證，復為被告等所不爭執，
    而堪信原告上開主張為真實。
  ㈡按遺產管理、分割及執行遺囑之費用，由遺產中支付之，民
    法第1150條前段明文規定。另被繼承人之喪葬費用，是否為
    繼承費用，民法雖未有明文，然此既為辦理被繼承人之後事
    必要且不可缺之費用，參酌遺產及贈與稅法第17條第1項第1
    0款亦規定被繼承人之喪葬費用由遺產總額中扣除，自應依
    民法第1150條規定，由遺產負擔；另有鑑於為死者支付喪葬
    費用，係葬禮民俗之一環節，屬尊敬死者必要之舉，應解釋
    為繼承費用，得自遺產中先行扣除返還代墊者。準此而論，
    此部分喪葬費用應在遺產分割中先行扣除。原告主張其代墊
    被繼承人生前所需之喪葬費合計251,000元，並提出相關收
    據為憑，此部分被告亦不爭執，故原告舉證以251,000元支
    出被繼承人之喪葬費用，應屬有據，原告得主張先行自系爭
    遺產中扣除並優先受償。
  ㈢本件遺產分割方法： 
  ⒈按繼承人有數人時，在分割遺產前，各繼承人對於遺產全部
    為公同共有；繼承人得隨時請求分割遺產，但法律另有規定
    或契約另有訂定者，不在此限，民法第1151條、第1164條分
    別定有明文。又遺產繼承人，除配偶外，依左列順序定之：
    一直系血親卑親屬。二、父母。三、兄弟姊妹。四、祖父母
    。按同一順序之繼承人有數人時，按人數平均繼承，但法律
    另有規定者，不在此限；配偶有相互繼承遺產之權，其應繼
    分，依左列各款定之：三、與第1138條所定第三順序之繼承
    人同為繼承時，其應繼分為遺產二分之一。民法第1138條、
    第1141條、第1144條第2款定有明文。查被繼承人黃淑死亡
    時尚存有子女即兩造，兩造均為被繼承人黃淑之繼承人，因
    兩造對系爭遺產無法達成協議分割，復查無就系爭遺產另訂
    有契約或有不得分割之情形，則原告訴請分割，於法即屬有
    據。
　⒉次按公同共有物分割之方法，除法律另有規定外，準用關於
    共有物分割之規定，民法第830條第2項設有明文。又公同共
    有遺產分割自由之原則下，民法第1164條規定，繼承人得隨
    時請求分割遺產，該條所稱之「得隨時請求分割」，依同法
    第829條及第830條第1項規定觀之，自應解為包含請求終止
    公同共有關係在內，俾繼承人之公同共有關係歸於消滅而成
    為分別共有，始不致與同法第829條所定之旨趣相左，庶不
    失繼承人得隨時請求分割遺產之立法本旨。是以，終止遺產
    之公同共有關係，應以分割方式為之，將遺產之公同共有關
    係終止，改為分別共有關係，性質上屬於分割遺產之方法（
    最高法院82年度臺上字第748號、85年度臺上字第1873號、9
    3年度臺上字第2609號判決意旨參見）。而遺產之分割方法
    ，法院有自由裁量之權，不受共有人主張之拘束，然應斟酌
    當事人之聲明，共有物之性質、經濟效用及全體共有人利益
    等，為公平之裁量。本院斟酌本件遺產之性質、經濟效用及
    全體共有人間之利益及公平、被告等所不爭執原告主張之分
    割方法等情，認如附表一所示之遺產（其中附表一編號1部
    分存款應先扣除原告代墊之喪葬費用251,000元）由兩造按
    附表二所示之應繼權利比例分配，符合共有人之利益、公平
    性及經濟效用，從而，應認原告主張之分割方法，尚屬公允
    ，堪予採納。準此，本院認被繼承人之遺產以如附表一分割
    方法欄所示之方法進行分割，應屬公平妥適，爰判決如主文
    第1項所示。
四、末按因共有物分割、經界或其他性質上類似事件涉訟、由敗
    訴當事人負擔訴訟費用顯失公平者，法院得酌量情形，命勝
    訴之當事人負擔其一部，民事訴訟法第80條之1定有明文。
    本院審酌分割遺產之訴，係必要共同訴訟，原、被告之間本
    可互換地位，且兩造均蒙其利。是以，本院認本件之訴訟費
    用之負擔自以參酌兩造就系爭遺產之應繼分比例分擔，較為
    公允，爰諭知裁判費之負擔如主文第2項所示。
五、據上論結，原告之訴為有理由，依家事事件法第51條，民事
    訴訟法第385條第1項前段、第80條之1，判決如主文。
中　　華　　民　　國　　110 　年　　6 　　月　　30　　日
                    家事法庭  法  官  葉南君
以上正本證明與原本無異。
如不服本判決，應於收受送達後二十日內向本院提出上訴狀。
                              書記官  戴睦憲
中　　華　　民　　國　　110 　年　　7 　　月　　1 　　日
附表一：被繼承人黃淑之遺產
編號 遺產種類 所在地或名稱 價額（新臺幣） 分割方法 1 存款 嘉義民權路郵局存簿儲金（帳號0000000-0000000） 1,247,752元及其孳息 扣除原告代墊喪葬費251,000元由原告先取得後，餘款按原告1/3、被告黃幼芬1/3、被告黃幼芳1/3之比例分配。 2 機車 車牌號碼000-000號普通輕型機車（光陽、西元2013年1月出廠） 逾行政院所頒固定資產耐用年數表所定機車之耐用年數3年，已無殘值 由原告單獨取得 
附表二：兩造應繼分比例及訴訟費用負擔金額
編號 繼承人 受分配權利即訴訟費用負擔比例 應繼分 1 黃幼芩  1/3 1/3 2 黃幼芬  1/3 1/3 3 黃幼芳  1/3 1/3